【裁判字號】    97,消債更,6
【裁判日期】    970526
【裁判案由】    聲請更生程序
【裁判全文】
臺灣嘉義地方法院民事裁定             97年度消債更字第6號
聲  請  人
即 債務 人  甲○○
上列當事人聲請消費者債務清理事件，本院裁定如下：
    主  文
聲請駁回。
聲請費用由聲請人負擔。
    理  由
一、聲請意旨略以：聲請人其有不能清償債務情事，曾依「中華
    民國銀行公會會員辦理消費金融案件無擔保債務協商機制」
    （下稱債務協商機制）請求共同協商債務清償方案，並協商
    成立，每月應繳金額新臺幣（下同）23,931元，惟因協商時
    僅部分債權人參與協商，且協商之債權人於協商時亦未全然
    讓步，扣除必要生活費用後，除無法依協商條件清償外，已
    無餘額清償未列入協商之其他債權。實可認客觀上確有不可
    歸責於債務人之事由。又其無擔保或無優先權之債務總額未
    逾1,200萬元，復未經法院裁定開始清算程序或宣告破產，
    爰向聲請更生等語。
二、聲請人主張其所負無擔保或優先權債務總金額未超過1,200
    萬元，且於本件更生聲請前，已依債務協商機制與元大商業
    銀行股份有限公司（原名復華商業銀行股份有限公司，業經
    行政院金融監督管理委員會核准更名在案，下稱元大商業銀
    行。）成立協商，依雙方簽立之協議書，聲請人每月應償還
    23,931元等情，有聲請人提出之債權人清冊及債務協商機制
    協議書1份附卷可徵，應為真實。惟查：
（一）依聲請人更生聲請狀內所附之嘉義市稅捐稽徵處綜稅所得
      資料查詢表及財政部台灣省南區國稅局民雄稽徵所95年綜
      合所得稅電子結算網路申報收執聯等資料可知，聲請人其
      95年度之薪資所得為788,310元，平均每月收入為65,693
      元（元以下4捨5入）。
（二）聲請人另稱每月所得扣除必要生活費用後，無法依協商條
      件清償，可認屬不可歸責於聲請人之事由，致履行顯有重
      大困難云云。惟細繹其財產及收入狀況說明書，聲請人自
      陳每月必要支出（含配偶與女兒）為33,812元，依聲請狀
      所附之戶籍謄本可知，聲請人之配偶現年46歲，聲請人配
      偶之女兒呂怡緗現年24歲，均已成年，且與父母同住，聲
      請人之配偶及配偶之女兒2人顯非不能分擔扶養費用；又
      聲請人住於新港鄉，任職於台灣化學纖維股份有限公司，
      其竟列每月之交通費6000元，每月之通訊費高達1080元，
      顯有過度消費、虛列之情事。另依行政院主計處公告之96
      年度最低生活費用（以每年家庭收支調查，計算出平均每
      人每月消費支出之百分之60作為最低生活費），台灣省平
      均每人每月最低生活費為9,509元。依債務人95年度薪資
      所得788,310元計算，每月平均收入尚有65,693元，即使
      扣除每月依協商條件應償還之23,931元，仍餘41,762元可
      供花用，顯逾嘉義縣平均每人每月最低生活費標準及聲請
      人自陳每月必要支出之33,812元，故聲請人於聲請狀內所
      稱「每月所得扣除必要生活費用後，無法依協商條件清償
      」云云，顯難採信。
（三）聲請人主張協商時僅部分債權人參與協商云云。惟查，聲
      請人之全部債權人包括台東區中小企業銀行、元大商業銀
      行、台灣土地銀行（有兩筆債權）、台新國際商業銀行、
      中國信託商業銀行、香港上海匯豐銀行（另包括原中華銀
      行所有債權），均已於債務協商程序中參與協商，此有聲
      請人於聲請狀所檢附之債權人清冊、財團法人金融聯合徵
      信中心當事人綜合信用報告及債務協商機制協議書等資料
      附卷可稽，堪信屬實。是聲請人並無未列入協商債權人，
      其所稱「協商時僅部分債權人參與協商」、「無餘額清償
      未列入協商之債權」顯有不實。
（四）按債務人與金融機構協商成立者，不得聲請更生或清算，
      但因不可歸責於己之事由，致履行顯有重大困難者，不在
      此限；本條例施行前，債務人依金融主管機關協調成立之
      中華民國銀行公會會員辦理消費金融案件無擔保債務協商
      機制與金融機構成立之協商，準用前項之規定，消費者債
      務清理條例第151條第5項、第6項分別定有明文。而上開
      規定之意旨，在於債務清償方案成立後，固由債務人按其
      條件履行，惟需於其後發生情事變更，在清償期間收入或
      收益不如預期，致該方案履行困難甚或履行不能，因不可
      歸責於己，致履行顯有重大困難，始能聲請更生或清算。
      避免債務人任意毀諾已成立之協商，濫用更生或清算之裁
      判上債務清理程序，蓋以債務清償方案係經當事人行使程
      序選擇權所為之債務清理契約，債務人應受該成立之協議
      所拘束。債務人既已與金融機構協商成立，如認該協商方
      案履行有其他不適當情形，自仍應再循協商途徑謀求解決
      。查聲請人前經協商時，其收入情況與本件聲請時未有不
      同，加以其所為支出並非全然可信，其仍有履行清償之能
      力，俱如前述，既無情事變更，且無重大履行困難之處。
      又聲請人既有固定收入之履行能力，縱有履行不便，亦得
      經由個別債權銀行協商程序以求適當履債，此有行政院金
      融監督管理委員會新聞稿存卷可考。準此，堪認聲請人尚
      乏不可歸責於己致履行顯有重大困難之情形可言。
三、按債務人不能清償債務或有不能清償之虞者，得依本條例所
    定更生或清算程序，清理其債務（債務清理條例第3條）。
    聲請更生或清算不合程式或不備其他要件者，法院應以裁定
    駁回之。但其情形可以補正者，法院應定期間先命補正（消
    費者債務清理條例第151條）。如上所述，聲請人並無不可
    歸責之事由，依原協商條件履行亦非顯有重大困難，應屬聲
    請更生之要件不備，且又無從補正，依首揭條文之意旨，自
    應駁回其更生之聲請，爰裁定如主文所示。
中    華    民    國    97    年    5     月    26    日
              民事第一庭    法      官  馮保郎
上為正本係照原本作成。
如不服本裁定，應於裁定送達後10日內，以書狀向本院提出抗告
，並繳納抗告費新臺幣1千元。
中    華    民    國    97    年    5     月    26    日
                            書  記  官  王立梅


司法院資訊處製作；財團法人民間司法改革基金會備份。
